臺灣嘉義地方法院民事裁定
111年度消債更字第49號 
聲請人即
債  務  人  季金龍  

代  理  人  張育瑋律師(法扶律師)
相對人即
債  權  人  遠東國際商業銀行股份有限公司


法定代理人  周添財  


債  權  人  元大商業銀行股份有限公司

法定代理人  翁健    
代  理  人  黃勝豐  
債  權  人  中國信託商業銀行股份有限公司

法定代理人  利明献  


債  權  人  衛生福利部健康保險署

法定代理人  李伯璋  



債  權  人  新加坡商艾星國際有限公司台灣分公司

法定代理人  曾慧雯  
債  權  人  滙誠第二資產管理股份有限公司

法定代理人  莊仲沼  
上列當事人間聲請更生程序事件，本院裁定如下：
    主  文
債務人季金龍自中華民國111年7月5日下午5時起，開始更生程序
。
命本院司法事務官進行本件更生程序。
    理  由
一、聲請意旨略以：聲請人對於中國信託商業銀行股份有限公司
    等債權人負有新臺幣（下同）1,005,733元之無擔保債務。
    聲請人因消費借貸、信用卡或現金卡契約，對金融機構負債
    務。前項債務，曾以書面向最大債權金融機構請求共同協商
    債務清償方案而不成立。聲請人無資產，而債務總金額則有
    1,005,733元，有不能清償債務之情事。爰提出財產及收入
    狀況說明書、債權人清冊、債務人清冊等資料，聲請更生。
二、按債務人不能清償債務或有不能清償之虞者，得依本條例所
    定更生或清算程序，清理其債務，消費者債務清理條例第3
    條定有明文。又按，法院開始更生程序之裁定，應載明其年
    、月、日、時，並即時發生效力；前項裁定不得抗告，並應
    公告之。法院裁定開始更生或清算程序後，得命司法事務官
    ，進行更生或清算程序，必要時，得選任律師、會計師或其
    他適當之自然人或法人一人為監督人或管理人。消費者債務
    清理條例第45條、第16條第1項亦設有明文規定。
三、經查，本件聲請人前於民國111年3月15日已向本院聲請債務
    清理調解，惟於111年4月28日調解不成立。上情業經本院調
    閱111年度司消債調字第44號卷宗核閱無訛。次查，聲請人
    主張有不能清償債務之情事，業據聲請人在調解程序中提出
    財產及收入狀況說明書、債權人清冊、108年度及109年度綜
    合所得稅各類所得資料清單、全國財產稅總歸戶財產查詢清
    單等資料為證。又查，依聲請人所提出之金融機構存摺交易
    明細資料，聲請人在中埔後庄郵局帳戶，109年2月10日存款
    餘額為63元、110年12月21日存款餘額為2元。另查，聲請人
    沒有股票或其他有價證券，也沒有具儲蓄性質的人壽保險或
    終身醫療健康保險。
四、再查，本件聲請人債務形成原因及停止清償原因：
　　聲請人陳稱伊因先前入監服刑將近9年期間，出獄後難順利
    找到工作，於90年間因信用卡、現金卡興盛，禁不起誘惑而
    向債權人借款，伊當時是月光族，後續更是以卡養卡，伊在
    於97年間向遠東銀行辦理20多萬元個人信貸，償還大約一年
    左右，最後無力償還，並非係無正當理由而停止清償。
五、復查，本件聲請人更生償還計劃：
    聲請人陳稱伊目前從事工地臨時工的工作，每月收入大約為
    2萬元，伊願以111年最低生活費支出標準每月17,076元作為
    每月支出之標準，雖母親扶養費應實際支出8,000元，伊願
    以1,000元認列，伊每月收入2萬元扣除18,076元之後，剩餘
    1,924元，伊願意以1,924元作為每月償還之金額。
六、聲請人有不能清償債務情事或有不能清償之虞的認定：
(一)聲請人陳稱伊對於中國信託商業銀行股份有限公司等債權人
    所負欠之無擔保債務，合計為1,005,733元。而查，在調解
    程序中，債權人中國信託商業銀行股份有限公司以111年3月
    30日債權人債權陳報狀，陳報其債權金額為487,162元(其中
    本金為126,077元、利息為358,673元、其他費用為2,412元)
    ；衛生福利部健康保險署以111年3月28日書函，陳報債權金
    額為112,571元(其中優先債權為80,510元、普通債權為32,0
    61元)；遠東國際商業銀行股份有限公司以111年5月3日民事
    陳報狀，陳報債權金額為1,893,305元(其中本金為483,923
    元、利息為468,946元、違約金為933,516元、其他費用為6,
    920元)。另依最大債權銀行遠東國際商業銀行股份有限公司
    在調解程序中提出之債權金額表，其中債權人元大商業銀行
    股份有限公司債權金額為153,503元(其中本金為42,730元、
    利息為110,273元、其他費用為500元)。另外，尚有其他債
    權人新加坡商艾星國際有限公司台灣分公司、滙誠第二資產
    管理股份有限公司未陳報債權，暫時以債權人清冊記載之數
    額即新加坡商艾星國際有限公司台灣分公司為6,712元
　　、滙誠第二資產管理股份有限公司為40,288元，予以計算。
    因此，聲請人所負欠之無擔保債務，至少應該在2,693,541
　　元以上。
(二)次查，聲請人目前從事臨時工的工作，每月收入約25,000元
    。而聲請人每個月的生活必要支出，主張以17,076元作為支
    出之標準。而查，依消費者債務清理條例第64條之2第1項規
    定：「債務人必要生活費用，以最近一年衛生福利部或直轄
    市政府所公告當地區每人每月最低生活費一點二倍定之。」
    再查，衛生福利部公告臺灣省（包括六都以外之其他各縣、
    市）111年度的最低生活費為14,230元，其1.2倍亦即17,076
    元之數額即為債務人的必要生活費用。因此，聲請人主張以
    17,076元作為每月生活必要支出之數額，核其所主張之金額
    ，應可採認。又查，聲請人在財產及收入狀況說明書，雖然
    記載伊每月實際支出扶養母親之費用8,000元，並在調解程
    序中提出母親之戶籍謄本佐參，且於111年5月31日提出之民
    事陳述意見狀中，陳稱雖母親扶養費應實際支出8,000元，
    聲請人願以1,000元認列。惟查，聲請人未提出母親的財產
    及所得清單資料佐證，無從判斷聲請人母親是否無法以自己
    的財產維持生活而必須由聲請人扶養，因此，聲請人此部分
    主張的數額，應不予認列。
(三)再查，聲請人名下無不動產；郵局存款餘額目前僅2元。又
    查，依聲請人提出之綜合所得稅各類所得資料清單，聲請人
    於108年度所得收入127,718元、於109年度所得收入55,300
    元。而查，聲請人是在於民國00年0月出生，現在年齡46歲
    ，距法定強制退休年齡65歲僅剩大約19年的時間。而查，聲
    請人目前從事臨時工的工作，每月收入約25,000元，扣除每
    個月必要生活費用17,076元後，每月剩餘金額為7,924元。
    而以此數額，如果欲清償之前積欠中國信託商業銀行股份有
    限公司等債權人的2,693,541元以上的債務，至少需要339個
    月即28年以上的時間，才能夠清償完畢。然上述期間，顯然
    已經逾聲請人得為工作之期間。而且，期間另外還會有新增
    加衍生的利息未能清償。因此，本件應堪認聲請人確有不能
    清償債務情事或有不能清償之虞。
七、本件無應予駁回聲請更生之事由：
　　經查，本件聲請人為一般消費者，所負無擔保之債務總額未
    逾1,200萬元，且未經法院裁定開始清算程序或宣告破產。
    又查，聲請人亦無消費者債務清理條例第6條第3項所定得予
    駁回更生聲請之情形，而且亦無同條例第8條或第46條各款
    所定應予駁回更生聲請之事由存在。
八、綜據上述，聲請人因先前入監服刑將近9年期間，出獄後難
    順利找到工作，當時因信用卡、現金卡興盛，禁不起誘惑，
    而向債權人借款，後續以卡養卡，最後無力償還。本院審酌
    上情，認為聲請人就法院所命補正的事項，已配合說明債務
    形成的原因、停止清償原因，及提出可供法院參酌的資料，
    可認為已盡所應負之協力義務。本件聲請人聲請更生，符合
    消費者債務清理條例第3條的規定，復查無消費者債務清理
    條例第8條或第46條所定應予駁回更生聲請之事由，因此，
    聲請人聲請更生，於法有據，屬有理由，應予准許，爰裁定
    如主文，並依首揭規定命司法事務官進行本件更生程序。
九、至債權人衛生福利部中央健康保險署111年5月30日函、中國
    信託商業銀行股份有限公司111年5月30日民事陳報狀、遠東
    國際商業銀行股份有限公司於111年6月1日提出之民事陳報
    狀及元大商業銀行股份有限公司111年5月27日民事陳報狀所
    述之意見內容。因依上述說明，債務人聲請更生，符合消費
    者債務清理條例第3條規定，且無消費者債務清理條例第8條
    或第46條所定應予駁回聲請之事由，因此，本院審酌債權人
    之上揭陳述內容後，認為與本件裁定結果無影響，爰不逐一
    論駁，附此敘明。
十、依消費者債務清理條例第11條第1項、第45條第1項、第16條
    第1項，裁定如主文。
中　　華　　民　　國　　111 　年　　 7　　月　　5 　　日
                  民事第二庭法　官　呂仲玉
以上正本係照原本作成。
本裁定不得抗告。
中　　華　　民　　國　　111 　年　　 7　　月　　5 　　日
                            書記官　朱鴻明